臺灣臺中地方法院民事判決　九十年度重訴字第七六八號
　　原　　　告　乙○○
　　訴訟代理人　丁○○
　　被　　　告　甲○○
　　　　　　　　丙○○
右當事人間請求損害賠償事件，由本院刑事庭移送前來（八十九年度附民字第五六八
號），本院判決如左：
    主      文
被告甲○○應給付原告新臺幣貳佰陸拾萬伍仟元，及自民國八十九年十月廿七日起
至清償日止，按週年利率百分之五計算之利息。
被告丙○○應給付原告新臺幣佰玖拾壹萬伍仟元，及自民國八十九年十月廿五日起
至清償日止，按週年利率百分之五計算之利息。
原告其餘之訴駁回。
訴訟費用由被告甲○○負擔五分之二；被告丙○○負擔五分之三。
本判決第一項於原告以新臺幣捌拾陸萬元為被告甲○○預供擔保後；本判決第二項於
原告以新臺幣壹佰拾萬元為被告丙○○預供擔保後，各得假執行。
原告其餘假執行之聲請駁回。
    事      實
甲、原告方面：
  一、聲明：被告應連帶給付原告新臺幣（下同）陸佰伍拾伍萬元，及自起訴狀繕本
      送達之翌日起至清償日止，按週年利率百分之五計算之利息。並願供擔保請准
      宣告假執行。
  二、陳述：被告甲○○、丙○○共同持如附表一、二所示之偽造支票，向原告借調
      現款或支付前所借之款項，致原告乙○○誤以為是客票而予以收執，其中如附
      表一編號五至七及如附表二編號一至五所示之支票，屆期經提示均遭退票，被
      告甲○○、丙○○偽造有價證券等犯行，並均經法院判處罪刑在案，爰依共同
      侵權行為之規定，訴請被告連帶賠償陸佰伍拾伍萬元及利息。
  三、證據：援用刑事案件相關卷證資料。
乙、被告方面：均未於言詞辯論期日到場，亦未提出任何書狀作何聲明或陳述。
丙、本院依職權調閱臺灣臺中地方法院檢察署八十九年度偵字第一○七○七號偵查卷
    、本院八十九年度訴字第二○三九號、臺灣高等法院臺中分院九十年度上訴字第
    一三八三號刑事卷宗。
    理      由
一、程序方面：本件被告均未於言詞辯論期日到場，核無民事訴訟法第三百八十六條
    各款所列情形，爰依原告聲請，由其一造辯論而為判決。
二、得心證之理由：
    （一）查被告甲○○因經營汽車零件直銷事業，常需借款週轉，多年來陸續向原
          告調現借款多次，迄民國八十七年十一月間，原告擔心被告甲○○所簽發
          之支票因票信不佳，屆期將有無法兌現之虞，遂要求被告甲○○需以客票
          調借現款或以客票支付前所借貸之款項，藉以增加保障。被告甲○○為取
          信於原告，竟先於八十七年十一月十日左右，至臺中市○○路之某不詳名
          稱之刻印店舖，利用不知情之該店鋪人員偽刻「蔡昌榮」之印章一枚，復
          基於意圖供行使之用而偽造支票之概括犯意，分別於如附表所示七張支票
          之票載發票日前約三個月左右（即約八十七年十一月十日左右起至八十八
          年十月二十日左右止），以所偽刻之「蔡昌榮」印章，在臺中市○○路一
          五三號十一樓住處，於其向世華聯合商業銀行（下稱世華銀行）臺中分行
          所領用之支票（支票帳戶帳號000000000號）上，連續七次以偽
          刻之「蔡昌榮」印章，偽蓋印文於支票發票人欄上，而偽造如附表編號一
          至七號所示支票七紙，並分別持前開支票至原告位於臺中縣豐原市○○○
          路三號住處，向原告調借現款或用以支付前所借貸之款項，使不知情之原
          告誤以為是客票而予以收執，其中如附表一編號一至四所示之支票，業經
          被告甲○○以發票人印章蓋錯為由，向世華銀行補正其本人之發票人印章
          後，業獲兌現。惟如附表一編號五至七所示之支票，屆期經原告提示均遭
          退票，被告甲○○並因上開行為而為臺灣高等法院臺中分院判處有期徒刑
          年月等情，業經本院依職權調取臺灣高等法院臺中分院以九十年度上
          訴字第一三八三號刑事卷宗審閱在卷，核屬實在。
    （二）次查，被告丙○○為被告甲○○之妻，其為協助被告甲○○度過經濟難關
          ，遂單獨基於偽造文書之犯意，未經其妹張淑玲之同意，擅自於八十八年
          九月四日，持張淑玲前因委託被告丙○○代辦保險而寄放在被告丙○○處
          之國民身分證及印章，至臺中市○○路五十號中國信託商業銀行（下稱中
          信銀行）臺中分行，偽以張淑玲之名義，向中信銀行臺中分行申辦支票存
          款帳戶（帳號000000000號），並領用支票使用。被告丙○○即
          基於意圖供行使之用而偽造支票之概括犯意，自八十八年十二月間起至八
          十九年一月間止，在其臺中市○○路一五三號住處，連續以張淑玲之印章
          ，盜蓋印文於其以張淑玲名義向中信銀行臺中分行所領用之支票發票人欄
          上，偽造如附表二所示編號一至五之支票五紙，再交由不知情之被告施景
          然持向原告借款或支付被告甲○○前所借貸之款項，嗣因原告向中信銀行
          臺中分行及張淑玲求證後，始發現上情，被告丙○○並因此而經本院判處
          有期徒刑貳年。緩刑伍年確定等情，亦經本院依職權調取本院八十九年度
          訴字第二○三九號刑事卷宗核閱屬實。
    （三）按與國家或社會同時被害之個人，仍不失為因犯罪而直接被害之人。支票
          乃有價證券之一種，執有支票，得行使其票面記載之權利。偽造支票不能
          兌現．．．有害社會法益，同時亦侵害執票人之權利，不能謂於個人法益
          未受損害。因而善意轉讓取得該支票之人，自係其直接被害人而得對該偽
          造支票之行為人提起自訴（最高法院七十三年台上字第四八一七號判例參
          照）。故偽造票據之善意受讓人，其原得行使之票據權利，要難謂未因相
          對人之偽造系爭本票而直接受損害，自非不得對之提起刑事附帶民事訴訟
          ，請求賠償損害（最高法院八十八年度台抗字第一一六號裁定參照）。本
          件被告甲○○持其所偽造如附表一編號五至七所示之「蔡昌榮」名義支票
          ，交付原告借調現款或用以支付先前所借貸之款項，屆期經提示均遭退票
          ，原告因此受有損害。另被告丙○○單獨基於偽造文書及有價證券之犯意
          ，偽造如附表二所示之「張淑玲」名義支票五紙，交由不知情之被告施景
          然持向原告借款或用以支付被告甲○○先前所借貸之款項，亦均遭退票，
          原告因此亦受損害。故原告本於侵權行為之規定，訴請被告甲○○、張淑
          惠賠償損害，自屬有據。
    （四）另查，被告甲○○與丙○○乃係各別基於偽造有價證券之犯意，而分別偽
          造如附表一、二所示之支票等情，業經前揭刑事判決分別判認在卷。尚難
          認被告甲○○與丙○○彼此間有何共同犯意之連絡，是原告訴請被告施景
          然、丙○○應負「連帶」賠償責任一節，尚非有據。從而，原告所為被告
          連帶給付新臺幣陸佰伍拾伍萬元，及自起訴狀繕本送達之翌日起至清償日
          止，均按週年利率百分之五計算利息之主張，於(1)被告甲○○應給付原告
          新臺幣貳佰陸拾萬伍仟元（即如附表一編號五至七所示支票金額），及
          自民國八十九年十月廿七日（即起訴狀繕本送達被告甲○○之翌日）起至
          清償日止，按週年利率百分之五計算利息。及(2)被告丙○○應給付原告新
          臺幣佰玖拾壹萬伍仟元（即如附表二所示編號一至五所示支票金額），
          及自民國八十九年十月廿五日（即起訴狀繕本送達被告丙○○之翌日）起
          至清償日止，按週年利率百分之五計算利息之範圍內為有理由，逾此部分
          所為主張，尚非有據，則予駁回。
    （五）原告陳明願供擔保，請准宣告假執行，就原告勝訴部份，經核並無不合，
          爰各酌定相當之擔保金額，併准許之；至原告敗訴部分，其假執行之聲請
          ，因訴之駁回而失所附麗，應併駁回之。
三、據上論結，原告之訴為一部有理由，一部無理由，依民事訴訟法第三百八十五條
    第一項前段、第七十九條但書、第三百九十條第二項，判決如主文。
中　　　華　　　民　　　國　　九十一　　年　　　五　　　月　　 十六 　　日
                                臺灣臺中地方法院民事第三庭
~B法　　　官　林宗成
右為正本係照原本作成
如對本判決上訴，須於判決送達後廿日內向本院提出上訴狀
中　　　華　　　民　　　國　　九十一　　年　　　五　　　月　　 十六 　　日
~B法院書記官
附表一：
┌──┬────┬──────┬───────┬─────┬─────┐
│編號│發 票 人│ 發  票  日 │金額（新臺幣）│  票   號 │備      註│
├──┼────┼──────┼───────┼─────┼─────┤
│ 一 │蔡 昌 榮│ 88.02.10   │430,000       │00000000  │已兌現    │
├──┼────┼──────┼───────┼─────┼─────┤
│ 二 │蔡 昌 榮│ 88.03.20   │185,000       │00000000  │已兌現    │
├──┼────┼──────┼───────┼─────┼─────┤
│ 三 │蔡 昌 榮│ 88.03.29   │518,900       │00000000  │已兌現    │
├──┼────┼──────┼───────┼─────┼─────┤
│ 四 │蔡 昌 榮│ 88.06.15   │800,000       │00000000  │已兌現    │
├──┼────┼──────┼───────┼─────┼─────┤
│ 五 │蔡 昌 榮│ 88.12.15   │800,000       │00000000  │退  票    │
├──┼────┼──────┼───────┼─────┼─────┤
│ 六 │蔡 昌 榮│ 89.01.16   │880,000       │00000000  │退  票    │
├──┼────┼──────┼───────┼─────┼─────┤
│ 七 │蔡 昌 榮│ 89.01.20   │955,000       │00000000  │退  票    │
└──┴────┴──────┴───────┴─────┴─────┘
附表一退票金額合計貳佰陸拾萬伍仟元。
附表二：
┌──┬────┬──────┬───────┬─────┬─────┐
│編號│發 票 人│ 發  票  日 │金額（新臺幣）│  票   號 │備      註│
├──┼────┼──────┼───────┼─────┼─────┤
│ 一 │張 淑 玲│ 88.12.12   │885,000       │BC0000000 │退  票    │
├──┼────┼──────┼───────┼─────┼─────┤
│ 二 │張 淑 玲│ 88.12.22   │960,000       │BC0000000 │退  票    │
├──┼────┼──────┼───────┼─────┼─────┤
│ 三 │張 淑 玲│ 88.12.20   │860,000       │BC0000000 │退  票    │
├──┼────┼──────┼───────┼─────┼─────┤
│ 四 │張 淑 玲│ 88.12.31   │530,000       │BC0000000 │退  票    │
├──┼────┼──────┼───────┼─────┼─────┤
│ 五 │張 淑 玲│ 89.01.30   │680,000       │BC0000000 │退  票    │
└──┴────┴──────┴───────┴─────┴─────┘
附表二退票金額合計佰玖拾壹萬伍仟元
